臺灣高等法院高雄分院刑事判決　　　　 95年度上易字第764號
　　上　訴　人
　　即　被　告　丙○○
　　　　　　　　　　　　（高雄市左營戶政事務所）
上列上訴人因侵占案件，不服臺灣高雄地方法院95年度易字第12
82號中華民國95年8 月28日第一審判決（聲請簡易判決處刑案號
：臺灣高雄地方法院檢察署95年度偵字第15413 號、第15489 號
），提起上訴，本院判決如下：
    主  文
上訴駁回。
    事  實
一、丙○○基於意圖為自己不法所有之概括犯意，連續為下列業
    務侵占行為：
    (一)自民國95年2 月19日起，任職於甲○○所開設位於高雄市
      前金區○○○路268 號之「統一超商」，擔任大夜班店員
      ，負責商品擺設、店內清潔及貨物買賣櫃臺收銀之工作，
      為從事業務之人，竟於95年2 月22日上午7 時許交班時，
      將當日值大夜班時所收得原應投入金庫內之顧客繳納信用
      卡卡費及行動電話通話費款項，合計新臺幣（下同）10,0
      00元，以變易持有為所有之意思，未投入金庫而予以挪為
      己用侵占之，並隨即離職逃逸。
    (二)復自95年2 月27日起，任職於乙○○所經營位於高雄市苓
      雅區○○○路94號之「池上便當店」，擔任外送便當員工
      ，負責外送顧客所訂購之便當並收取款項繳回店內之工作
      ，為從事業務之人，竟於當日中午12時10分許，外送便當
      時，將所收得之便當款項2,030 元，以變易持有為所有之
      意思，未將上開款項繳回店內而將之侵占入己，並隨即離
      職逃逸。
    嗣於95年4 月28日下午2 時10分許，丙○○在高雄市○○區
    ○○路2 號前因另案遭通緝而為警查獲，始查知上情。
二、案經高雄市政府警察局左營分局、苓雅分局分別報請臺灣高
    雄地方法院檢察署檢察官聲請簡易判決處刑，原審法院認為
    不宜，改依通常程序之簡式審判程序審理。
    理  由
甲、程序方面：
一、上訴人即被告丙○○經本院合法傳喚，無正當理由不到庭，
    不待其陳述逕行判決。
二、按被告以外之人（包括證人、鑑定人、告訴人、被害人及共
    同被告等）於審判外之陳述雖不符刑事訴訟法第159 條之1
    至之4 等4 條之規定，而經當事人於審判程序同意作為證據
    ，法院審酌該言詞陳述或書面陳述作成時之情況，認為適當
    者，亦得為證據；當事人、代理人或辯護人於法院調查證據
    時，知有刑事訴訟法第159 條第1 項不得為證據之情形，而
    未於言詞辯論終結前聲明異議者，視為有前項之同意，同法
    第159 條之5 定有明文。立法意旨在於傳聞證據未經當事人
    之反對詰問予以核實，原則上先予排除。惟若當事人已放棄
    反對詰問權，於審判程序中表明同意該等傳聞證據可作為證
    據；或於言詞辯論終結前未聲明異議，基於尊重當事人對傳
    聞證據之處分權，及證據資料愈豐富，愈有助於真實發見之
    理念，且強化言詞辯論主義，使訴訟程序得以順暢進行，上
    開傳聞證據亦均具有證據能力。本件證人甲○○、乙○○固
    均曾於警詢中為陳述、超商監視系統擷錄照片4 幀、被告之
    履歷表1 紙及池上便當訂購單2 紙，其性質雖均屬傳聞證據
    ，惟證人甲○○、乙○○未再於法院審理中為陳述，且上開
    書面資料，亦查無符合同法第159 條之1 至之4 等前4 條之
    情形，其等所為之上開警詢筆錄內容，業經當事人於原審審
    判程序同意作為證據，依上開規定，是其於警詢中之證言應
    具有證據能力，本院審酌上開筆錄作成時，較無人情施壓或
    干擾，亦無不當取供之情形，認為以之作為本案之證據亦屬
    適當，是證人甲○○、乙○○於警詢中之證言，及超商監視
    系統擷錄照片4 幀、被告之履歷表1 紙及池上便當訂購單2
    紙，自均具有證據能力。
乙、實體方面：
一、上揭犯罪事實，業據被告於警詢、偵查及原審審理時均坦承
    不諱（見原審易字卷第13頁、第23頁、第24頁），核與證人
    即被害人甲○○、乙○○於警詢中所證述之情節相符（見95
    年度偵字第15489 號卷【下稱偵一卷】所附警卷第4 頁、第
    5 頁、95年度偵字第15413 號卷【下稱偵二卷】所附警卷第
    1 頁至第3 頁參照），並有超商監視系統擷錄照片4 幀（見
    偵一卷所附警卷第12頁）、被告之履歷表1 紙（偵二卷所附
    警卷第5 頁參照）及池上便當訂購單2 紙（同上警卷第6 頁
    參照）在卷可稽，均足資佐證。從而，被告上開自白與事實
    相符，應可採為認定事實之證據。本案事證明確，被告2 次
    業務侵占犯行，均堪認定。
二、(一)本案相關法律之比較適用：
      按行為後法律有變更者，適用行為時之法律；但行為後之
      法律有利於行為人者，適用最有利於行為人之法律，刑法
      第2 條第1 項定有明文。次按有關新舊法之比較，應就罪
      刑有關之共犯、未遂犯、想像競合犯、牽連犯、連續犯、
      結合犯以及累犯加重、自首減輕暨其他法定加減原因（如
      身分加減）與加減例等一切情形，綜其全部罪刑之結果而
      為比較（最高法院95年第8 次刑事庭會議決議參照）。查
      被告於前開行為後，刑法第33條及第56條，業經總統於94
      年2 月2 日修正公布，並依刑法施行法第10條之1 規定自
      95年7 月1 日施行。職是，本件自應就被告行為前、後相
      關法律有修正者，依前揭規定暨決議意旨加以綜合比較以
      資適用。茲說明如下：
      1.刑法第336 條第2 項業務侵占罪，原規定法定刑為「6
        月以上5 年以下有期徒刑，得併科3,000 元以下罰金」
        ，且依修正前刑法第33條第5 款及罰金罰鍰提高標準條
        例第1 條前段，規定罰金數額應為10元以上；然修正後
        刑法第33條第5 款提高罰金數額為新臺幣1,000 元以上
        ，並以百元計算之。是以該罪修正後關於有期徒刑、拘
        役等自由刑雖未加以變更，惟就罰金數額下限則予以提
        高，故修正後之法律效果對行為人而言較屬不利，準此
        ，應以修正前之規定對於被告較為有利。
      2.新修正之刑法將原刑法第56條關於連續犯之規定廢除。
        準此，除法理上合於接續犯、包括一罪之情形仍可認為
        構成單一之犯罪外，其於數犯罪行為之情形，即應依刑
        法第51條之規定予以分論併罰。是比較新舊法之規定，
        應以修正前之刑法第56條規定較有利於被告。
      3.綜上，依前開決議整體比較結果，本件以修正前之刑法
        規定較有利於被告，爰依修正後刑法第2 條第1 項前段
        之規定，適用行為時即修正前之舊法。
    (二)查被告先任職於被害人甲○○所開設之「統一超商」擔任
      大夜班店員，負責商品擺設、店內清潔及貨物買賣櫃臺收
      銀之工作，嗣後再任職於被害人乙○○所經營之「池上便
      當店」擔任外送員工，負責外送顧客所訂購之便當並收取
      款項繳回店內之工作等事實，均據被告自承不諱，亦據證
      人甲○○、乙○○於警訊時證述在卷，均已如前述，足證
      被告確為從事業務之人，其向客戶所收取之款項，即為其
      業務上所持有之物，則被告將上開款項侵占入己，核被告
      所為，均係犯刑法第336 條第2 項之業務侵占罪。被告先
      後2 次業務侵占犯行，時間緊接，犯罪構成要件亦均相同
      ，顯係基於概括犯意反覆為之，應依修正前刑法第56條連
      續犯之規定，論以一罪，並依法加重其刑。
三、原判決以被告丙○○罪證明確，因予適用刑法第2 條第1 項
    前段，修正前刑法第56條、第336 條第2 項，罰金罰鍰提高
    標準條例第1 條前段之規定，並審酌被告係從事業務之人，
    本應忠於職守，竟為一己之私利，侵占業務上持有之款項挪
    為己用，顯已侵害他人財產安全，行為實有不該，且迄今尚
    未將侵占款項返還被害人，被害所受之損害未能獲得填補，
    惟念及其犯後坦承全部犯行，且深表悔悟，復所侵占款項合
    計12,030元，尚非鉅額等一切情狀，量處有期徒刑7 月。其
    認事用法核無違誤，所處之刑亦屬允當。被告上訴意旨，空
    言指摘原判決不當，為無理由，應予駁回。
據上論斷，應依刑事訴訟法第368條、第371條，判決如主文。
本案經檢察官陳建年到庭執行職務。
中　　華　　民　　國　　96　　年　　1 　　月　　22　　日
                  刑事第二庭  審判長法  官  林正雄
                                    法  官  陳啟造
                                    法  官  黃壽燕
以上正本證明與原本無異。
不得上訴。
中　　華　　民　　國　　96　　年　　1 　　月　　22　　日
                                    書記官  梁雅華
附錄本判決論罪科刑法條：
刑法第336條第2項
  對於業務上所持有之物，犯前條第1項之罪者，處6月以上5年
  以下有期徒刑，得併科3千元以下罰金。
